臺灣臺中地方法院民事判決　100年度訴字第1288號
原　　　告　萬泰商業銀行股份有限公司
法定代理人　盧正昕
訴訟代理人　王曉萍
訴訟代理人　梁中和
被　　　告　林淑如
被　　　告　莊有信
上列當事人間撤銷贈與行為等事件，本院於民國100年6月21日言
詞辯論終結，判決如下：
    主      文
被告間就如附表所示土地、建物，於民國九十九年十二月二十七
日所為贈與之債權行為及於民國九十九年十二月三十一日所為所
有權移轉之物權行為，應予撤銷。
被告林淑如應將附表所示土地、建物，以贈與為原因，於民國九
十九年十二月二十七日所為所有權移轉登記予以塗銷。
訴訟費用由被告負擔。
    事實及理由
一、原告起訴主張：緣訴外人宏昆有限公司於民國99年9月1日，
    邀同被告莊有信及訴外人陳曉梅、吳德輝為連帶保證人，與
    原告簽訂綜合授信額度契約暨總約定書，約定借款人自99年
    9月6日起至100年9月5日止，得於新台幣 (下同)300 萬元之
    額度內憑授信動用申請書暨借據循環申請動撥貸款。借款人
    宏昆有限公司遂於99年9月2日申請動撥並借得一筆300萬元
    貸款，約定借款期間為99年9月6日至100年3月6日。詎宏昆
    有限公司所簽發之支票自99年12月27日起陸續發生退票，迄
    未清償，並於100年1月14日遭票據交換所通知拒絕往來，且
    宏昆有限公司於99年12月31日即登記公司解散，並自100年1
    月6日起未依約正常還款，依約喪失期限利益，全部債務視
    為到期，被告莊有信等債務人等應一次全部清償本息，詎債
    務人未依約付款，雖經催討亦無結果，於原告將借款人之存
    款餘額主張抵銷後，計尚欠本金1,525,901元暨約定之利息
    、違約金等連帶保證債務未為清償。莊有信為規避上開債務
    ，竟於99年12月31日，將附表所示之土地、建物以贈與為原
    因而移轉登記予被告林淑如。被告間就系爭土地、建物所為
    贈與及移轉所有權之行為，顯已害及原告之債權，爰依民法
    第244條第1項、第4項之規定，提起本件訴訟等語。並聲明
    ：如主文第1、2項所示。
二、被告二人均抗辯：附表所示之土地、建物當初是林淑如籌錢
    買來的法拍屋，後來的房屋貸款也是林淑如在付，莊有信雖
    也有付房貸，但付的比較少。本件莊有信會將系爭不動產辦
    理贈與移轉給林淑如，是因為莊有信長期酗酒，常晚上一、
    二點才回家，林淑如懷疑莊有信有外遇，所以才要求莊有信
    將系爭不動產過戶到林淑如名下。並均聲明：原告之訴駁回
    。
三、本院之判斷：
(一)上開原告主張被告莊有信積欠連帶保證債務，及將附表所示
    之土地、建物以贈與為原因而移轉登記予被告林淑如等事實
    ，為被告二人所不爭執，復據原告提出綜合授信額度契約暨
    總約定書、授信動用申請書暨借據、第二類票據信用資料查
    覆單、公司基本資料查詢明細、土地及建物登記第二類謄本
    、異動索引等資料為證，自屬真實。
(二)按債務人所為之無償行為，有害及債權者，債權人得聲請法
    院撤銷之，民法第244條第1項定有明文。此之所謂害及債權
    ，乃指債務人之行為，致積極的減少財產，或消極的增加債
    務，因而使債權不能獲得清償之情形。查被告莊有信仍積欠
    原告上述鉅額連帶保證債務未清償，足認莊有信於99年間為
    系爭土地、建物贈與行為時，對原告所負之債務總額顯然超
    過積極財產總額，是其將系爭土地、建物無償贈與並移轉所
    有權予被告林淑如，對於原告債權之受償顯然有所妨害，自
    屬害及原告債權之行為。被告等前開所辯贈與緣由縱屬實情
    ，仍無礙原告行使上開撤銷權。從而，原告依民法第244條
    第1項規定，訴請撤銷被告間就系爭土地、建物所為之贈與
    及所有權移轉登記行為；並依民法第244條第4項之規定，請
    求被告林淑如將系爭土地、建物所有權移轉登記予以塗銷，
    回復登記為被告莊有信所有，為有理由，應予准許。
四、訴訟費用負擔之依據：民事訴訟法第78條、第85條第1項前
    段。
中    華    民    國  100    年     7    月    21     日
                  民事第二庭    法  官  蔡建興
 附表：
┌───────────────┬──┬──────┬────┐
│     土    地    坐    落     │地目│ 面      積 │權利範圍│
│                              │    │（平方公尺）│        │
├───────────────┼──┼──────┼────┤
│臺中市○○區○○段1439-4地號  │ 建 │    104     │全部    │
└───────────────┴──┴──────┴────┘
┌──┬────────┬────────┬──────┬──┐
│建號│  基 地 座 落   │  建 物 門 牌   │  建物面積  │權利│
│    │                │                │（平方公尺）│範圍│
├──┼────────┼────────┼──────┼──┤
│849 │臺中市大雅區三和│臺中市大雅區建興│總面積120.78│全部│
│    │段1439-4地號    │路187號         │陽台5.64    │    │
└──┴────────┴────────┴──────┴──┘
正本係照原本作成。
如對本判決上訴，須於判決送達後20日內向本院提出上訴狀。如
委任律師提起上訴者，應一併繳納上訴審裁判費。
中    華    民    國   100    年    7     月    21    日
                                 書記官 楊金池